臺灣高等法院臺南分院刑事判決　　　　　　　 九十三年度交上易字第二八號　 Ｃ
　　　上　訴　人　臺灣臺南地方法院檢察署檢察官
　　　上　訴　人
　　　即　被　告　甲　○　○
　　　選任辯護人　林　樹　根　律師
右上訴人因被告過失傷害等案件，不服臺灣臺南地方法院九十一年度交易字第二一五
號中華民國九十二年十一月二十日第一審判決（起訴案號：臺灣臺南地方法院檢察署
九十一年度營偵字第五○號、九十一年度營偵字第一三九號），提起上訴，本院判決
如左：
      主      文
上訴駁回。
      事      實
一、甲○○於民國九十年十月十二日下午，騎乘車號ＶＳＵ—００３號輕機車，自臺
    南縣柳營鄉省道臺一線公路邊之「玉玲瓏小吃部」駛出，於同日下午二時五十五
    分許，行至臺一線公路二九二‧五公里南向機慢車道處時，本應注意機車行駛時
    ，駕駛人應注意車前狀況及兩車併行之間隔，並隨時採取必要之安全措施，而依
    當時情形，客觀上又無不能注意之情事，其能注意竟疏未注意該處為有快慢車道
    劃分之雙向四線道，可能會有同向來車併行駛來，未注意左後方來車之併行間隔
    即匯入機慢車道向左偏行，適乙○○（業經原審法院判處有期徒刑三月，得易科
    罰金，緩刑二年確定）騎駛車號ＧＥ３─６５０號（起訴書誤載為ＣＥ３—６５
    ０號）重機車並搭載其妻丙○○，沿臺南縣柳營鄉省道臺一線公路由北往南方向
    行駛，行至上開路段時，本亦應注意機車行駛時，駕駛人應注意車前狀況，並隨
    時採取必要之安全措施，而依當時情形，客觀上亦無不能注意之情事，其能注意
    竟亦疏未注意該處為速限時速七十公里之省道，且道路兩旁店家林立，可能會有
    人車突然竄出匯入車道之車前狀況，未採取減速慢行以保持隨時可以煞停之安全
    措施，仍貿然保持高速急馳，致乙○○見狀反應不及，其機車右前側遂自後擦撞
    甲○○之機車左側引擎部位，造成甲○○、乙○○及丙○○均人車倒地滑行，甲○○因而受有前額擦傷、尾骨挫傷之傷害，而乙○○則受有頭部外傷併發輕度腦
    震盪、臉、手、足多處擦傷之傷害，丙○○則受有頭部外傷合併腦出血、硬腦膜
    下出血、外傷後水腦、意識不佳、大小便失禁、無法由口進食、其神經缺損無法
    回復等重傷害。車禍事故發生後，臺南縣警察局新營分局柳營分駐所警員林勇志
    到場處理，在有偵查權之公務員或機關尚不知何人為肇事車輛之駕駛人前，甲○○留在事故現場向到場處理之該警員表示其為肇事駕駛人並自首犯行，接受裁判
    。
二、案經乙○○訴由臺南縣警察局新營分局報請，及乙○○就丙○○部分訴請臺灣臺
    南地方法院檢察署檢察官偵查起訴。
      理      由
一、訊據上訴人即被告甲○○坦承於右開時、地，騎機車與告訴人乙○○所騎機車擦
    撞發生車禍，致其二人及被害人丙○○均受傷之事實，惟否認其騎機車有過失，
    辯稱：其從「玉玲瓏小吃部」騎機車出來時，其是看無來車才騎出來，車禍發生
    現場離「玉玲瓏小吃部」距離約三、四十公尺。其沒有超出機車道，其騎機車是
    成直行狀態，告訴人乙○○是從後面撞上其所騎機車的，其一直在機車道上行駛
    ，其在偵查中是說其成直行狀態時，只注意前方，但其從「玉玲瓏小吃部」騎出
    時，確實有注意左右來車，其認為自己沒有過失云云。經查：
（一）被告坦承於右開時、地，騎機車與告訴人所騎機車擦撞發生車禍，致其二人及
      被害人丙○○均受傷之事實，有道路交通事故調查報告表一份與交通事故現場
      及車損照片十二張附警卷（第二十頁至第二六頁）可資佐證。而被告與告訴人
      乙○○及被害人丙○○均因本件車禍受有如事實欄所示之傷害，有營新醫院診
      斷證明書一份、國立成功大學醫學院附設醫院診斷證明書二份附於警卷（第十
      五頁至第十七頁）及財團法人彰化基督教醫院九十一年三月十九日出具之診斷
      書一份附於第五○號偵查卷（第三一頁）、九十三年三月二十五日出具之診斷
      書一份附於本院卷可稽。
（二）按於身體有重大不治之傷害為重傷，刑法第十條第四項第六款定有明文，被害
      人丙○○其腦部雖經多次手術並已出院，惟現意識不佳，大小便失禁，無法由
      口進食，現長期門診追蹤，其神經缺損無法回復等情，有前開財團法人彰化基
      督教醫院九十三年三月二十五日出具之診斷書一份可按，足見被害人丙○○前
      開所受傷害已達於身體有重大不治之重傷害程度。
（三）被告辯稱：其從「玉玲瓏小吃部」騎機車出來時，其是看無來車才騎出來，其
      沒有超出機車道，其騎機車是成直行狀態，告訴人乙○○是從後面撞上其所騎
      機車的，其一直在機車道上行駛，其在偵查中是說其成直行狀態時，只注意前
      方，但其從「玉玲瓏小吃部」騎出時，確實有注意左右來車，其認為自己沒有
      過失云云。惟按汽車（含機車）行駛時，駕駛人應注意車前狀況及兩車併行之
      間隔，並隨時採取必要之安全措施，道路交通安全規則第九十四條第三項定有
      明文。查被告係經正常程序考領駕駛執照，且為有駕駛經驗之人，對於上開道
      路交通安全規則自知之甚稔，為其應注意之事項，而肇事當時係天候晴朗、日
      間自然光線、四線道、柏油路面、標線清晰、有快慢車道劃分、路面乾燥無缺
      陷、無障礙物、視距良好、速限七十公里，有前開道路交通事故調查報告表可
      考，依當時狀況被告客觀上並無不能注意之情狀。又本件肇事地點係位在臺南
      縣柳營鄉省道臺一線公路二九二‧五公里南向車道上，事故地點正好位在省道
      北往南號誌後不遠處，該路段路邊之「玉玲瓏小吃部」旁有兩枝電線桿，其中
      一枝為柳營幹七五號電線桿，此二枝電線桿適矗立在該小吃部出入口與北向南
      機慢車道之交匯處，有財團法人成大研究發展基金會鑑定意見書現場相片影本
      十一張附於原審卷（第一○二頁至第一○六頁）可參，是該兩枝電線桿會妨礙
      北向南車輛觀看由「玉玲瓏小吃部」轉出之車輛，也會妨礙由「玉玲瓏小吃部
      」觀看由省道而來之車輛視線。另依前開事故調查報告表及其上之事故現場圖
      所示，被告所騎機車寬為○．五公尺，機車倒地而形成之刮地痕起點，係在快
      慢車道線附近，距離「玉玲瓏小吃部」約有三十公尺，而告訴人乙○○所騎之
      機車寬為○．六公尺，機車並左倒於北向南之外側快車道上，其中被告機車之
      刮地痕起點係在告訴人乙○○機車刮地痕起點之前方，長約六公尺，往右前方
      延伸，告訴人乙○○之機車刮地痕則自撞擊點往前延伸約三十公尺，約略與道
      路車道線平行，兩車刮地痕橫向距離（道路橫斷面距離）僅相隔一公尺。而觀
      諸兩車之刮地痕起點均極接近快慢車道線，且兩車寬已達一．一公尺，惟兩車
      刮地痕橫向距離僅相隔一公尺，已較兩車寬度合計者為低，顯見兩車之撞擊點
      係在機慢車道靠近快慢車道線處，且在撞擊發生前兩車均行駛在機慢車道上甚
      明，再依卷附之事故後車損相片所示，被告所騎機車係左後視鏡受損，左後側
      擦損（擦刮地面之痕跡），引擎與車身之連接部份斷裂，該連接部分在引擎之
      前四分之一位置；而告訴人乙○○所騎機車則係右側踏板毀損，右側車頭導流
      板側條脫落，右側腳踏板鐵製支架自前往後彎曲，左側有由前向後之擦痕，另
      由兩車之地面刮地痕樣式及長度判斷，被告機車所形成之刮地痕角度較大，而
      告訴人乙○○之機車刮地痕則較長顯示其車速較高，堪認兩車之所以發生撞擊
      ，係較高速之告訴人乙○○機車撞擊突然由同向右前方侵入至告訴人乙○○行
      進方向之被告機車，換言之，以車速而言，是告訴人乙○○撞擊被告，若以運
      動方向而言，則係被告如撞擊告訴人乙○○，且兩車之撞擊形式，是屬於同向
      擦撞而非車頭對車尾的追撞，綜上各情相互參證以觀，本件車禍之發生，應係
      告訴人乙○○騎乘機車後載被害人丙○○沿省道臺一線北向南行駛，告訴人乙○○在行經省道與進出柳營的號誌路口後，被告騎乘機車由路旁之「玉玲瓏小
      吃部」出來，因為路旁有電線桿妨礙視線之緣故，告訴人乙○○沒有注意到路
      旁小吃店進入道路之被告機車，被告亦未注意到告訴人乙○○由左側省道而來
      ，致告訴人乙○○沿省道臺一線之機慢車道駛來時，與突然由同向右前方侵入
      機慢車道並向左偏行之被告機車發生同向擦撞無訛，是告訴人乙○○應注意能
      注意竟疏未注意，該處為速限七十公里之省道，且道路兩旁店家林立，可能會
      有人車突然竄出匯入車道之車前狀況，未採取減速慢行以保持隨時可以煞停之
      安全措施，仍貿然持速高速急馳，而被告亦應注意能注意而疏未注意，該處為
      有快慢車道劃分之雙向四線道，可能會有同向來車併行駛來，未注意左後方來
      車之併行間隔即匯入機慢車道向左偏行，致兩車見狀均煞避不及而發生擦撞，
      因而肇事，被告二人均有違前開規定之注意義務，其二人均顯有過失，被告所
      辯尚非可採。
（四）本件車禍責任，經送臺灣省車輛行車事故覆議鑑定委員會及財團法人成大研究
      發展基金會鑑定結果均同此認定，有臺灣省車輛行車事故覆議鑑定委員會九十
      一年五月三十一日府覆議字第九一○六五七號覆議意見書一份附於第五○號偵
      查卷（第四十頁、第四一頁）及財團法人成大研究發展基金會鑑定意見書一份
      附於原審卷（第八三頁至第一○六頁）可憑。雖本件曾經臺灣省臺南區車輛行
      車事故鑑定委員會鑑定結果認為「甲○○無肇事因素。」，有該會九十一年三
      月八日南鑑字第九一○二一○號函所附鑑定意見書一份附於第五○號偵查卷（
      第二三頁至第二五頁）可稽，惟經前開覆議鑑定委員會覆議及成大研究發展基
      金會鑑定結果已推翻原鑑定報告所謂「甲○○無肇事因素。」之認定，而查臺
      灣省臺南區車輛行車事故鑑定委員會鑑定意見中，對於被告「無肇事因素」之
      依據，似認本件車禍肇事原因係因告訴人乙○○「超越未保持安全間隔」為主
      要依據，惟本件車禍肇事原因，並非係因告訴人乙○○欲作超車未保持間隔而
      發生，從而前開認定被告無肇事因素之鑑定意見書既顯有不完備之處而存有疑
      義，自不足遽為被告有利之事證，而臺灣省車輛行車事故覆議鑑定委員會覆議
      意見書及成大研究發展基金會鑑定結果，既與上開調查相同，自可為本案認定
      之佐證。
（五）告訴人乙○○所受傷害及被害人丙○○所受重傷害，均是本件車禍所致，被告
      之過失行為與告訴人乙○○所受傷害及被害人丙○○所受重傷害結果間，顯有
      相當因果關係，被告之辯解，無非卸責之詞，不足採信，事證明確，被告之犯
      行堪以認定。
二、核被告所為，係犯刑法第二百八十四條第一項前段之過失傷害罪及同法第二百八
    十四條第一項後段之過失重傷害罪。被告一過失行為，同時致告訴人乙○○受傷
    及被害人丙○○受有重傷害，為一行為觸犯過失傷害及過失重傷害罪名，為想像
    競合犯，應依刑法第五十五條規定從一重之過失重傷害罪處斷。而被告肇事後未
    被有偵查權之公務員或機關發覺其為犯嫌前，留在事故現場向到場處理之警員自
    承犯行，進而接受裁判，此業經證人即本件車禍現場處理警員林勇志於原審調查
    時到庭證述無訛（見原審卷第四二頁），被告行為合乎自首之要件，應依刑法第
    六十二條前段減輕其刑。
三、原審以被告事證明確，適用刑法第二百八十四條第一項後段、第五十五條、第六
    十二條前段、第四十一條第一項前段、罰金罰鍰提高標準條例第一條前段、第二
    條之規定，並審酌被告之品行、應負過失責任之程度、造成告訴人乙○○及被害
    人丙○○傷害之結果，及犯後態度等一切情狀，判處有期徒刑四月，如易科罰金
    ，以三百元折算一日，認事用法並無違誤，量刑及易科罰金折算標準之諭知亦尚
    妥適。被告上訴指摘原判決判太重云云；公訴人依告訴人乙○○之請求上訴，指
    摘被告矢口否認犯罪，對被害人從未有一通慰問電話，更未補償醫療費用，其犯
    罪後態度惡劣，原審僅量刑有期徒刑四月，顯然過輕云云，均無理由，均應予駁
    回。
據上論結，應依刑事訴訟法第三百六十八條，判決如主文。
本案經檢察官吳萃芳到庭執行職務。
中    華    民    國      九十三      年      四      月      二十二    日
                                  臺灣高等法院臺南分院刑事第三庭
                                      審判長法官  陳    義    仲
                                            法官  楊    子    莊
                                            法官  陳    清    溪
右正本證明與原本無異。
不得上訴。
                                      法院書記官  尤    乃    玉
中    華    民    國      九十三      年      四      月      二十三    日
附錄法條：
刑法第二百八十四條第一項：
因過失傷害人者，處六月以下有期徒刑、拘役或五百元以下罰金，致重傷者，處一年
以下有期徒刑、拘役或五百元以下罰金。
